【裁判字號】    96,訴,3432
【裁判日期】    970527
【裁判案由】    殺人未遂
【裁判全文】
臺灣高雄地方法院刑事判決              96年度訴字第3432號
公  訴  人  臺灣高雄地方法院檢察署檢察官
被      告  甲○○
輔  佐  人
即被告之夫  丁○○
指定辯護人  本院公設辯護人丙○○
上列被告因殺人未遂案件，經檢察官提起公訴（96年度偵字第
19864 號），本院判決如下：
    主  文
甲○○無罪。
    理  由
一、公訴意旨略以：被告甲○○與其夫丁○○及2 名子女同住在
    高雄市楠梓區楠梓西巷9 號，被告係重度精神障礙患者，但
    仍有與人溝通之能力，平日生活起居均由丁○○照料。民國
    96年5 月25日凌晨1 時許，丁○○及其子女均在住處房內熟
    睡，被告竟以丁○○持刀砍殺其2 名子女為由，基於殺人之
    犯意，至廚房持菜刀砍殺熟睡中之丁○○左臉3 刀、左上臂
    1 刀，造成丁○○受有左前額、左顳部、左耳、左臂砍傷之
    傷害，幸丁○○遭砍驚醒後，立即逃離現場，並至高雄市楠
    梓區健仁醫院就醫，始倖免於難，因認被告涉犯刑法第271
    條第2 項、第1 項之殺人未遂罪嫌等語。
二、按行為時因精神障礙或其他心智缺陷，致不能辨識其行為違
    法或欠缺依其辨識而行為之能力者，不罰；又行為不罰者，
    應諭知無罪之判決，刑法第19條第1 項、刑事訴訟法第301
    條第1 項後段分別定有明文。
三、經查：
（一）本判決下列所引用各項有關被告以外之人於審判外之言詞
      或書面陳述部分，業經檢察官、被告及其辯護人同意作為
      本案證據使用，本院審酌該等言詞或書面陳述作成時之情
      況，無何虛偽或其他不當情事，且均與本案之待證事實有
      關，依刑事訴訟法第159 條之5 第1 項規定，認具有證據
      能力，合先敘明。
（二）上開犯罪事實，業據被告於本院審理時坦承不諱，供稱：
      我知道我有拿刀砍丁○○，因為有3 、4 隻鬼叫我砍殺丁
      ○○（見本院準備程序筆錄）；當時有很多鬼叫我殺人，
      鬼說我沒有殺人我會死，小孩去讀書，我聽到鬼這樣說，
      我就去殺丁○○，我殺很久，後來我就逃走（見本院審判
      筆錄）等語，並經證人即被害人丁○○就其於睡夢中途遭
      被告持菜刀砍傷之事實，於警詢、偵訊中證述甚明，復有
      扣案菜刀1 把及健仁醫院診斷證明書、丁○○受傷照片、
      案發現場照片等各1 份附卷可稽，而丁○○所受傷勢，係
      左眉裂傷3 公分（縫合4 針）、左躡裂傷11公分（縫合7
      針）、左耳裂傷5 公分（縫合8 針）、左上臂裂傷2 公分
      （縫合2 針），則有本院函調之健仁醫院急診外科病歷1
      份在卷可按，是綜上事證，足認被告確有公訴意旨所指之
      殺人未遂犯行。
（三）被告於案發前原罹有精神分裂症，向來在高雄市立凱旋醫
      院就醫，此經檢察官調查後，獲該醫院回函1 紙並檢附被
      告病歷1 份在卷堪憑；參諸證人丁○○於偵查中亦證稱：
      被告狀況時好時壞，發作時會在房間一直講話，抬頭一直
      講，不知道她在對何人講等語；而被告於案發後向警方報
      稱其遭丁○○持刀追殺，丁○○並持刀砍殺其2 名子女，
      神明指示要將其2 名子女送至育幼院云云，有偵卷所附警
      員職務報告1 紙可參，並據證人即本案處理警員乙○○於
      本院證稱：當天同仁張萬來將被告帶來派出所後，由我詢
      問，被告提到她先生要殺她及小孩，也提到她殺她先生，
      說詞反覆，又講到鬼神廟宇之類的，要求我們送她去廟宇
      ，我研判她精神異常等語，足見被告於案發當時，神智言
      行明顯有異。嗣經本院囑託高雄市立凱旋醫院鑑定被告於
      本案行為時之精神狀況，結果略以：綜合案主病史資料、
      目前狀況及相關檢查測驗，顯示案主多年來有明顯的聽幻
      覺、被害妄想等精神症狀，並已影響其職業及社交功能，
      臨床精神科診斷為精神分裂症；根據本院門診紀錄，案主
      多年來表現的主要精神症狀有自言自語、傻笑、生活鬆散
      、聽幻覺及異常邏輯思想等，近半年仍有自言自語、傻笑
      、生活鬆散、視幻覺及異常邏輯思想的精神症狀，而長期
      的精神病症已影響其認知功能；案主於案發當時，有受到
      聽幻覺的直接控制影響（聽到一群人的聲音叫我殺死中間
      那個男人，等一下他會和別人一起殺死全家），於是案主
      到廚房拿刀殺傷其先生，因先生的喊叫而驚醒，案發後數
      小時，案主被警察送至本院急診時精神狀態，有明顯的被
      控制及被害妄想、聽幻覺（半夜聽到有人叫我拿菜刀、聽
      到鬼在說話）、失眠等精神症狀；綜合整體案件、涉案行
      為的過程與案主精神狀況分析，案主因受長期精神病症影
      響，致使認知及現實判斷能力受損，案發當時的行為直接
      受到妄想或幻覺等精神病症狀所控制，因此案主雖能知曉
      殺人是違法行為，然因精神障礙，致欠缺依其辨識而行為
      之能力等語，此有高雄市立凱旋醫院96年12月26日高市凱
      醫字第0960007749號函附精神鑑定書1 份在卷可稽。足認
      被告於行為時，確實因精神障礙，致欠缺依其辨識而行為
      之能力，參諸上揭法律規定，其行為應屬不罰，並應為無
      罪判決之諭知。
四、至被告之情形，有無令入相當處所，施以監護之必要，據上
    開精神鑑定書建議：案主為慢性化精神病患者，本案之發生
    ，雖是因精神病症與認知功能退化之結果，但如能規律服藥
    、復健等治療，應可減少不當行為再度發生，由案主於本院
    多年的就醫紀錄顯示，案主尚能規律門診服藥，而家屬似乎
    也可以督促和協助案主長期門診追蹤治療，因此目前尚無須
    令入相當處所施以監護，只要更加督促案主持續規律門診服
    藥治療即可等語，復審酌被告於案發當日即至高雄市立凱旋
    醫院就診，並住院治療迄今，有該醫院診斷書1 紙存卷可查
    ，其夫丁○○於偵查中即表示不願提出告訴，有辦法繼續照
    顧被告等語，於本院亦表示其與被告已結褵13年，感情甚佳
    ，被告未曾有過加害自己或他人之紀錄等語，則被告目前既
    仍住院治療中，他日出院，亦有其夫丁○○可資照料其生活
    、就醫、服藥等事項，本院認為被告應無再犯或危害社會之
    虞，而無令入相當處所施以監護之必要，併此敘明。
據上論斷，應依刑事訴訟法第301 條第1 項後段，刑法第19條第
1項 ，判決如主文。
本件經檢察官曾靖雅到庭執行職務。
中    華    民    國    97    年    5     月    27    日
                  刑事第十六庭  審判長法  官  李代昌
                                      法  官  梁淑美
                                      法  官  周宛瑩
以上正本證明與原本無異。
如不服本判決，應於判決送達後10日內，向本院提出上訴狀。
中    華    民    國    97    年    5     月    28    日
                                      書記官  彭帥雄


司法院資訊處製作；財團法人民間司法改革基金會備份。
